【裁判字號】    97,訴,1003
【裁判日期】    990331
【裁判案由】    妨害自由等
【裁判全文】
臺灣桃園地方法院刑事判決              97年度訴字第1003號
公  訴  人  臺灣桃園地方法院檢察署檢察官
被      告  庚○○
選任辯護人  呂翊丞律師
被      告  己○○
選任辯護人  林仕訪律師
被      告  戊○○
            丁○○
上二人共同
選任辯護人  洪惠平律師
上列被告等因妨害自由等案件，經檢察官提起公訴（97年度偵字
第17443、20514號），本院判決如下：
    主  文
庚○○共同以脅迫妨害人行使權利，處有期徒刑月，如易科罰
金，以新臺幣壹仟元折算壹日；又以加害生命、身體之事，恐嚇
他人致生危害於安全，處有期徒刑貳月，如易科罰金，以新臺幣
壹仟元折算壹日；又以加害生命、身體之事，恐嚇他人致生危害
於安全，處有期徒刑貳月，如易科罰金，以新臺幣壹仟元折算壹
日；又以加害生命、身體之事，恐嚇他人致生危害於安全，處有
期徒刑貳月，如易科罰金，以新臺幣壹仟元折算壹日；又以脅迫
使人行無義務之事，處有期徒刑月，如易科罰金，以新臺幣壹
仟元折算壹日。應執行有期徒刑拾壹月，如易科罰金，以新臺幣
壹仟元折算壹日。
己○○共同以脅迫妨害人行使權利，處有期徒刑月，如易科罰
金，以新臺幣壹仟元折算壹日。
戊○○共同以脅迫妨害人行使權利，處有期徒刑月，如易科罰
金，以新臺幣壹仟元折算壹日。
丁○○共同以脅迫妨害人行使權利，處有期徒刑月，如易科罰
金，以新臺幣壹仟元折算壹日。
庚○○、己○○、戊○○、丁○○其餘被訴部分均無罪。
    事  實
一、庚○○（綽號阿桐）係重昇財務管理顧問公司實際負責人，
    平日以受託為人催討債務為業。緣庚○○友人黃浩泓（原名
    黃永福，下稱黃浩泓）前與黃啟真互約合資在桃園縣中壢市
    ○○路○ 段35號開設「大崙生鮮超市」，雙方約定由黃浩泓
    出資新臺幣（下同）300 萬元，而黃啟真除負責實際經營外
    ，每月並應交付黃浩泓4 萬元股利。詎黃啟真取得資金成立
    超市後，即未經黃浩泓同意，將「大崙生鮮超市」移轉登記
    歸予其母謝金鑾，並開始避不見面，拒絕支付黃浩泓任何股
    利。黃浩泓唯恐血本無歸，遂請託庚○○代為出面處理。庚○○於受託後，隨即多次前往黃啟真住處欲協調債務清償事
    宜，然均因黃啟真行蹤不明而無所獲。黃啟真之父黃成忠得
    知上情，遂出面向庚○○表示除願意提供土地以擔保黃啟真
    所欠債務外，亦將代為清償現金100 萬元，然黃成忠屆期又
    未依約履行。嗣黃成忠恐無法再與庚○○協調債務清償事宜
    ，遂另行委由其妻舅謝文貴代為出面處理，謝文貴再透過綽
    號「小周」之成年男子，於96年7 月11日下午2 時許聯繫庚○○，並相約於翌日在黃浩泓所經營位於桃園縣中壢市○○○路某檳榔攤協調。翌日（7 月12日）下午3 時許，庚○○
    、己○○及「小周」均依約抵達該檳榔攤，「小周」因見庚○○仍同意繼續協調黃啟真與黃浩泓間之債務糾紛，遂提議
    一同前往「大崙生鮮超市」討論，庚○○因而再與己○○偕
    同前往「大崙生鮮超市」，並由己○○另行聯繫戊○○、丁○○到場。庚○○、己○○及戊○○、丁○○先後抵達超市
    後，因見現場僅有謝文貴、「小周」、乙○○及其友人8 、
    9 人，至黃成忠則未到場，庚○○認黃成忠並無清償欠款之
    誠意，心生不滿，遂與己○○、戊○○、丁○○等人共同基
    於妨害人行使權利之犯意聯絡，庚○○即朝當時站在收銀櫃
    臺內黃成忠之女婿辛○○恫稱：「操你媽的B 」、「跟我放
    管」、「幹你娘！我今天讓你超市不能做生意」等語（公然
    侮辱部分未據告訴及起訴），使負責當日超市營業之辛○○
    因而心生畏懼，惟仍走出超市門外報警。而庚○○為免於商
    討債務清償事宜時遭打斷，遂與己○○、丁○○、戊○○等
    人共同基於妨害自由之犯意，由庚○○啟動超市鐵門開關將
    鐵門放下，至己○○、戊○○、丁○○則在旁協助，然在鐵
    門關閉過程中因觸及購物推車而卡住，故未完全關閉，庚○○嗣又在超市門口撥打電話聯繫黃浩泓聘請司機駕駛貨車前
    來超市，打算載走店內存放商品以抵償債務，而以此脅迫方
    式妨害辛○○行使其經營超市之權利。其後庚○○與謝文貴
    、「小周」、乙○○及其友人8 、9 人一同至超市二樓辦公
    室討論黃啟真如何清償積欠債務問題。不久，桃園縣政府警
    察局中壢分局自強派出所員警據報前來察看情形，庚○○因
    而未於當日達成任何償債協議，竟心有未甘，又另行起意，
    基於恐嚇危害安全之犯意，對辛○○恫稱：「你竟敢報警，
    你們給我小心一點」等加害生命、身體之事，使辛○○心生
    畏懼，致生危害於安全。
二、庚○○與癸○○原係朋友關係，緣癸○○與光潔有限公司（
    下稱光潔公司）負責人丙○○（原名王仲璋，下稱丙○○）
    合夥投資經營事業，95年10月間某日，癸○○因其個人資金
    周轉不良，無法支應貨款，遂向丙○○先行借用發票人為光
    潔公司、票面金額各為103 萬元及95萬元之支票2 張，再持
    以向庚○○借款。庚○○見癸○○既執有光潔公司支票2張
    可為擔保，遂將發票人為其擔任負責人之上頂有限公司（下
    稱上頂公司）、面額200 萬元之支票1 張交予癸○○，癸○○即將該紙支票持往聯邦銀行股份有限公司中壢分行辦理票
    貼兌現。詎癸○○屆期無法給付票款，致庚○○尚須自行籌
    措票款金額存入銀行帳戶以防止該紙支票跳票，庚○○為此
    心生不滿，基於恐嚇危害安全之犯意，先於96年7 月18日下
    午2時24 分許，以其所持有之門號0000000000號行動電話撥
    打癸○○所持用之門號0000000000號行動電話，向癸○○恫
    稱：「操你媽我是會殺人的喔」等語，嗣於同日下午3 時39
    分許，在接獲癸○○撥打之行動電話通話中，接續對癸○○
    嚇稱：「威鵲我叫人轟掉阿！操你媽B ！」等語（公然侮辱
    部分未經告訴及起訴），而以此等加害生命、身體之事，使
    癸○○心生畏懼，致生危害於安全。同日下午3 時許，庚○○再以電話聯絡癸○○至其位於桃園縣觀音鄉○○村○○路
    忠三巷30號住處討論後續債務清償事宜，因癸○○當時亦另
    積欠綽號「尚伯」之壬○○300 萬元借款未還，經庚○○與
    壬○○聯繫後，癸○○乃與壬○○及其配偶一同前往庚○○
    上址住處，而癸○○到場後，依舊對庚○○及壬○○表明無
    錢可還，壬○○遂與其配偶先行離開。庚○○唯恐癸○○離
    開後將避不見面、惡意拖欠債務，遂要求癸○○暫先住於其
    上開住處籌款清償，癸○○聞言，思及自己在外欠債甚多，
    且當天所駕駛車輛復遭真實姓名年籍均不詳之債權人拖走，
    遂亦決定留宿於庚○○上址住處。嗣於96年7 月20日，癸○○為對外籌措金錢償還欠款，又自行帶同庚○○、己○○、
    戊○○、丁○○一同返還其苗栗縣卓蘭鎮錦山里4 鄰68號老
    家，向其父母借款，然因癸○○在外欠款甚多，癸○○之父
    母當場拒絕，庚○○見狀，怒不可遏，又另行起意，基於恐
    嚇危害安全之犯意，向癸○○及其父母恫嚇稱：「沒錢還，
    就喝農藥喝給他死」等加害生命、身體之事，使癸○○及其
    父母均因而心生畏懼，致生危害於安全。
三、庚○○在取得癸○○持以擔保之上開發票人為光潔公司、票
    面金額各為103 萬元及95萬元之支票2 張後，因癸○○僅清
    償其中95萬元之票款，庚○○遂持另張面額103 萬元之支票
    向光潔公司追索。其除指示己○○聯繫光潔公司負責人丙○○外，亦令己○○、戊○○、丁○○等人前往丙○○位於桃
    園縣八德市○○路255 號之公司地址商談相關票款清償事宜
    。嗣於96年10月12日（起訴書誤載為96年12月間某日，應予
    更正），己○○因見多次商談均無法與丙○○達成共識，遂
    以電話聯絡丙○○前來庚○○所經營之重昇財務管理顧問公
    司續行協調。迨丙○○應約抵達後，丙○○立即向庚○○表
    示其亦係受癸○○拖累，拒絕再清償票款。庚○○聞言表示
    癸○○既持光潔公司開立之支票以擔保借款，其本可要求光
    潔公司支付全部票款。雙方為此發生爭執，嗣經己○○居中
    斡旋提議，癸○○先前曾將其與丙○○一同仲介宜蘭某土地
    所得之報酬80萬元全數交予庚○○，尚未分配予丙○○部分
    可先予扣抵，庚○○遂同意己○○之提議，可先自103 萬元
    票款中扣除80萬元，惟丙○○仍需支付餘款23萬元。庚○○
    為確保丙○○日後如期清償債務，竟基於使人行無義務之事
    之犯意，向丙○○恫嚇稱：「要簽立承諾書，否則不能離開
    這裡，一定要有一個交代」等語，致使丙○○因而心生畏懼
    ，被迫簽立內容略為：「本人王仲璋改名丙○○因欠庚○○
    新臺幣貳拾萬元經協議後返還款項及日期如左：(一)十一月
    十日還款伍萬元。(二)十二月十日還款伍萬元。(三)97年一月十
    日還款伍萬元。(四)97年二月十日還款伍萬元。(五)97年三月十
    日還款萬元。」之還款承諾書，而行此無義務之事後，方
    得離開。
四、案經桃園縣政府警察局移請臺灣桃園地方法院檢察署檢察官
    偵查起訴。
    理  由
壹、證據能力方面：
一、按被告以外之人於偵查中向檢察官所為之陳述，除顯有不可
    信之情況者外，得為證據，刑事訴訟法第159 條之1 定有明
    文。又檢察官職司追訴犯罪，就審判程序之訴訟構造而言，
    檢察官係屬與被告相對立之當事人一方，偵查中對被告以外
    之人所為之偵查筆錄，或被告以外之人向檢察官所提之書面
    陳述，性質上均屬傳聞證據。自理論上言，如未予被告反對
    詰問、適當辯解之機會，一律准其為證據，似有違當事人進
    行主義之精神，對被告之防禦權亦有所妨礙；然而現階段刑
    事訴訟法規定檢察官代表國家偵查犯罪、實施公訴，必須對
    於被告之犯罪事實負舉證之責，依法其有訊問被告、證人及
    鑑定人之權，證人、鑑定人且須具結，而實務運作時，偵查
    中檢察官向被告以外之人所取得之陳述，原則上均能遵守法
    律規定，不致違法取供，其可信性極高，為兼顧理論與實務
    ，乃於修正刑事訴訟法時，增列第159 條之1 第2 項，明定
    被告以外之人（含被害人、證人等）於偵查中向檢察官所為
    陳述，除顯有不可信之情況者外，得為證據（最高法院93年
    度臺上字第2397號、94年度臺上字第629 號判決要旨參照）
    。又詰問權係指訴訟上當事人有在審判庭輪流盤問證人，以
    求發現真實，辨明供述證據真偽之權利，其於現行刑事訴訟
    制度之設計，以刑事訴訟法第166 條以下規定之交互詰問為
    實踐，屬於人證調查證據程序之一環，與證據能力係指符合
    法律所規定之證據適格，而得成為證明犯罪事實存在與否之
    證據資格，性質上並非相同。偵查中檢察官為蒐集被告犯罪
    證據，訊問證人旨在確認被告嫌疑之有無及內容，與審判期
    日透過當事人之攻防，調查證人以認定事實之性質及目的，
    尚屬有別。偵查中訊問證人，法無明文必須傳喚被告使之得
    以在場，刑事訴訟法第248 條第1 項前段雖規定：「如被告
    在場者，被告得親自詰問」，事實上亦難期被告有於偵查中
    行使詰問權之機會。此項未經被告詰問之被告以外之人於偵
    查中向檢察官所為之陳述，依刑事訴訟法第159 條之1 第2
    項之規定，原則上屬於法律規定為有證據能力之傳聞證據，
    於例外顯有不可信之情況，始否定其得為證據。是得為證據
    之被告以外之人於偵查中所為之陳述，因其陳述未經被告詰
    問，應認屬於未經合法調查之證據，並非無證據能力，而禁
    止證據之使用（最高法院96年度臺上4064判決參照）。查證
    人辛○○、癸○○及秘密證人Ａ10於偵查中既均係以證人身
    分陳述，且經檢察官告以具結義務及偽證處罰後命之朗讀結
    文具結，因各該證人係於負擔偽證罪處罰之心理下證述，並
    以具結擔保其供述真實性，復無受其他不當外力干擾情形，
    可信性極高，有各該次訊問筆錄及證人結文存卷可參，本院
    審酌其於偵查中具結證述之際，其外部附隨之環境或條件並
    無不當，復於本院審判期日調查證據時適用有關人證之規定
    ，命其具結陳述，賦予被告及其辯護人予以詰問之機會，則
    依上說明，證人辛○○、癸○○及秘密證人Ａ10於偵查中所
    為證言，自具有證據能力，而得採為證據。
二、次按被告以外之人於審判外之言詞或書面陳述，除法律有規
    定者外，不得作為證據；被告以外之人於檢察事務官、司法
    警察官或司法警察調查中所為之陳述，與審判中不符時，其
    先前之陳述具有較可信之特別情況，且為證明犯罪事實存否
    所必要者，得為證據，刑事訴訟法第159 條第1 項、第159
    條之2 分別定有明文。是依上開條文規定，被告以外之人於
    檢察事務官、司法警察（官）調查時所為之陳述，屬傳聞證
    據，依同法第159 條規定，本無證據能力，必須「具有較可
    信之特別狀況」及「必要性」二要件，始例外得適用上開第
    159 條之2 規定，認有證據能力，採為證據。而所謂「具有
    較可信之特別情況」係屬於證據能力之要件，法院應就偵查
    或調查筆錄製作之原因、過程及其功能等加以觀察其信用性
    予以判斷；又此之「必要性」要件，必須該陳述之重要待證
    事實部分，與審判中之陳述有所不符，包括先前之陳述詳盡
    、於後簡略，甚至改稱忘記、不知道等，雖非完全相異，但
    實質內容已有不符者在內（最高法院96年度臺上字4304號、
    96年度臺上字第4365號、96年度臺上字第4414號判決意旨參
    照）。本件證人辛○○、癸○○、秘密證人Ａ10均係被告庚○○等人是否有妨害自由犯行之重要證人，且證人辛○○、
    癸○○、秘密證人Ａ10於警詢時就被告庚○○等人如何對之
    實施妨害自由等情節陳述詳盡，嗣於本院審理時：(1)證人辛○○翻稱：「（你在警察局的時候有說當天庚○○帶了兩到
    三臺自小客車的人，當時所述是否實在？）不實在，當時我
    岳母叫我作證，我就作證」、「（當時庚○○他們到超市去
    ，你會覺得害怕嗎？）不會」、「（在警詢時說的話是你自
    己說出來的嗎？）忘記了」、「（你在警察局是根據你當時
    比較清楚的記憶敘述過程嗎？）有很多事情都忘記了」等語
    （見本院99年3 月3 日審判筆錄第9 頁）；(2)證人癸○○亦
    改稱：「（96年7 月18日，庚○○是否有用電話跟你催討債
    務？而且在電話中跟你說：我會殺人喔，威鵲我叫人轟掉等
    語？）我沒有聽過」、「（既然他沒有跟你說過這句話，為
    何他自己在準備程序承認他有對你說這句話？）我沒有聽過
    這個事情」、「（你後來是否有留在被告家中？）當時我跟
    庚○○說外面有很多債務人在找我，我問他可否暫時留在他
    那邊」、「（當時你父母說他們沒有辦法幫你解決債務，庚○○是否有去外面倉庫拿一瓶農藥到客廳，跟你父親說，如
    果沒有錢，就叫你喝掉農藥？）那是他情緒話，他是說既然
    你父親沒有辦法幫你，外面債務人那麼多，乾脆喝農藥死一
    死算了，他不是故意的」等語（見本院卷二第62頁反面至第
    63頁反面）；(3)秘密證人Ａ10亦證稱：「（所以協議過程可
    以很平和把相關物證拿出來討論該還的錢是多少？）是的。
    過程大家是可以討論的」、「（是否因為庚○○說完這些話
    ，丙○○才簽下承諾書？）也是沒有」、「（後來為何簽下
    承諾書？）因為庚○○承諾會向癸○○作公道的處理」等語
    （見本院卷二第73、74頁），顯均係就案情有重要關係之事
    項為前後不符之陳述。而證人辛○○、秘密證人Ａ10及癸○○於警詢中接受詢問之最後一項問題，既均陳稱回答均屬實
    在（見證保卷第12頁、第104 頁，97年度偵字第17443 號卷
    二第270 頁、第273 頁、第278 頁），且於檢察官偵訊時仍
    為與警詢時所證各情一致之陳述。參之證人辛○○、癸○○
    、秘密證人Ａ10於接受警詢時所為關於被告庚○○等四人妨
    害自由事實之陳述，相較於其在本院審判時，時間已相距超
    過二年，且係當庭指訴被告等人是否有妨害自由之行為，依
    此外部情況，顯有受不當外力干擾，內在之壓力及事後串謀
    之可能性，而渠等於製作警詢筆錄時，陳述被告妨害自由之
    情，應屬較不受不當外力干擾、且係較少內在壓力下所為之
    陳述，堪見證人辛○○、癸○○、秘密證人Ａ10於警詢中之
    陳述均具有特別可信之情況，且證人辛○○、癸○○、秘密
    證人Ａ10於警詢中之陳述，乃證明被告庚○○等人犯罪事實
    之存否所不可欠缺，是依刑事訴訟法第159 條之2 規定，其
    於警詢中之陳述，應具有證據能力。
三、再按共同被告之供述，就其他被告而言，本質上屬於證人，
    基於憲法第16條保障人民訴訟權及同法第8 條第1 項正當法
    律程序之規定，為確保刑事被告對證人之詰問權，除經被告
    於審判中同意作為證據，且法院審酌該言詞陳述或書面陳述
    作成時之情況，認為適當者外，仍應依法定程序令共同被告
    以證人身分到場具結陳述，並接受被告之詰問，其陳述始得
    作為認定被告犯罪事實之判斷依據。查被告庚○○、己○○
    、戊○○、丁○○個別於警詢、偵訊中就自己以外之被告所
    涉上開犯行之供述，對各該被告而言，均屬被告以外之人於
    審判外所為之陳述，均為傳聞證據。然被告庚○○等4 人於
    本院審理時既均對上開證據之證據能力並無意見，且經本院
    於最後審理期日提示上開筆錄並告以要旨，被告2 人就此部
    分證據之證據能力亦均未聲明異議，本院審酌上開言詞陳述
    作成時之情況，並無違法取供情形或其他程序上之瑕疵，引
    用其等於警詢、偵查中所為陳述作為證據應屬適當，依刑事
    訴訟法第159 條之5 之規定，即具證據能力。
四、最後，本案認定事實所引用之文書證據及物證，並無證據證
    明係公務員違背法定程式所取得，亦無刑事訴訟法第159 條
    之4 之顯有不可信之情況與不得作為證據之情形。本院斟酌
    本案卷內之證據並非非法取得，亦無證明力明顯過低之情形
    ，且經本院於審判期日依法進行證據之調查、辯論，被告於
    訴訟上之程序權即已受保障，故前揭各該證據，均得採為證
    據，合先敘明。
貳、實體方面：
甲、有罪部分：
一、就犯罪事實欄一部份：
(一)、訊據被告庚○○、己○○、戊○○、丁○○矢口否認有何妨
    害自由犯行。被告庚○○辯稱：案發當天因為超市內還有其
    他客人，而且我跟「小周」說等一下可能會有廠商來搬貨，
    「小周」就跟謝文貴和我提議說今天先不營業，我就去把鐵
    門按下來，客人是謝文貴和「小周」請出去的，之後要離開
    的時候我是一句話都沒說云云（見本院卷一第80至83頁）。
    被告己○○辯稱：當時庚○○跟對方說既然要談事情，你們
    人這麼多，不要影響到其他人，怕會擦槍走火或起爭執，庚○○就去把鐵門拉下來，至於是誰把客人請出去的我不知道
    ，只有跟客人講說裡面在喬事情，請他們離開云云（見本院
    卷一第108 頁）。被告戊○○辯稱：當天下午我接到丁○○
    電話說己○○為了黃啟真的案子約我們去超市，到的時候我
    有看到庚○○和己○○，有聽到人在罵三字經，並說給我放
    管云云（見本院卷一第123 頁）。被告丁○○辯稱：當天己○○打電話給我說要去超市，我就跟戊○○過去，抵達後庚○○也在裡面，我不認識辛○○，也沒有圍著誰不讓人下樓
    云云（見本院卷一第130至131頁）。
(二)、本院查：
  1.上開犯罪事實，業據證人即案發當天負責大崙生鮮超市營業
    之辛○○先後迭於96年7 月20日警詢時、同年8 月8 日警詢
    時及同日檢察官偵訊中一致指稱：其係址設桃園縣中壢市○○路○ 段35號大崙生鮮超市老闆的女婿，因其妻弟黃啟真有
    欠黃永福錢，96年7 月12日下午2 時30分許，其正在超市幫
    忙，庚○○受黃永福委託帶人前來超市，拿出委託書及本票
    ，要找其岳父黃成忠討債，當時其就站在櫃臺收銀台旁，而
    庚○○先四處看，之後就走近收銀台開始罵「操你媽的B ！
    跟我放管」、「幹你娘！我今天讓你超市不能做生意」等語
    ，其害怕自己會出事，就趁機跑出超市報警。之後庚○○就
    關上超市鐵門，但於鐵門放下時，因卡到購物車，造成鐵門
    傾斜並發出聲響，庚○○就叫手下停止鐵捲門，而把鐵門保
    持在關一半的位置上，之後庚○○又在超市門口打電話說「
    叫幾個比較粗壯的來搬貨」，並跟其中一個臉上貼撒隆巴斯
    約4 、50歲男子還有其他年輕人就將超市準備購物5-6 名客
    人趕出超市外，讓其無法做生意。後來庚○○上去超市2 樓
    的辦公室，就與其舅舅謝文貴在超市二樓討論債務清償問題
    ，後來派出所員警據報到達超市瞭解情況，庚○○即向員警
    表示係債務糾紛，並從2 樓下樓，庚○○要走時還對其恐嚇
    說「你們竟敢報警，你們給我小心一點」等語不移（見97年
    度偵字第20514 號卷三第192 頁反面至193 頁、96年度偵字
    第205 38號卷第20至22頁、97年度證保字第11號卷第9 至12
    頁、第35至36頁）。經核證人辛○○所證上開內容前後一致
    而無矛盾，若非確有其事，證人辛○○實無可能一再虛捏其
    詞而未顯破綻，由是已見其所言不虛。尤以證人辛○○前揭
    所證，既分別核與：(1)被告庚○○於警詢時所供稱：我朋友
    黃永福委託我前往催討300 萬元債務。因為黃成忠跟我約好
    月底要先給我100 萬元，但沒有給我，又屢次爽約，所以我
    就跑到大崙生鮮超市想找他理論，當時因為生氣被耍了很多
    次，一氣之下才會叫黃永福叫司機開貨車過來預備載超市裡
    的東西，並恐嚇被害人說「操你媽的B 」、「跟我放管」、
    「幹你娘！我今天讓你超市不能做生意」，但後來因為店家
    報案，加上當時黃成忠的姊夫謝文貴也叫了約十幾名不認識
    的黑衣人到場，致我也無法順利處理當天的事情等語（97年
    度偵字第20514 號卷一第28至30頁）。(2)被告戊○○、丁○○分別於警詢時供稱渠等在進入大崙生鮮超市當時，確曾聽
    聞有人陳稱：「操你媽的B ！跟我放管」、「幹你娘！我今
    天讓你超市不能做生意」等語（見97年偵字第20514 號卷一
    第229 頁、第270 頁）。(3)證人乙○○於本院審理時到庭證
    稱：我們到二樓去談的時候，有庚○○、「小周」、「小周
    」的舅舅、我和我帶去的人，當時庚○○有把要錢的收據拿
    出來，我們對了一下，也對不出個所以然，協調債務時間是
    20分鐘左右，最後沒有達成結論，但警察有來，庚○○還跟
    我抱怨，都有人來講了，為何還要報警等語（見本院卷二99
    年1 月13日審判筆錄第4 至14頁）不謀而合，亦與證人即其
    岳父黃成忠於警偵訊時所陳述有關黃啟真積欠債務清償情形
    等語一致（見證保卷第18至22頁、第37至39頁），此外，復
    有卷存翻拍監視錄影畫面照片、其上註明到期日為95年9 月
    1 日，面額為100 萬元，以及每月利息4 萬元各等語之工商
    本票1 張（見96年度偵字第20538 號卷第27頁）在卷可稽，
    在在均足以補強證人辛○○前揭所證應屬實情，堪以採信。
    至被告庚○○等四人空言否認未曾妨害辛○○之自由云云，
    則不可採。
  2.至證人辛○○事後於本院審理時雖翻異其詞，改稱：當時是
    我岳母謝金鑾叫我作證，我就作證，所以我在警詢中所說都
    不實在；庚○○應該沒有對我說：你竟敢報警，你們給我小
    心一點，我在警詢中所述大部分都是我岳母叫我這樣說的云
    云。惟查：證人謝金鑾於96年7 月20日警詢時已明白表示：
    我是大崙生鮮超市負責人，黃永福曾委託討債集團到店內討
    債，但討債集團到店內阻止營業時，我並不在場等語（見96
    年度偵字第20538 號卷第18至19頁），顯見證人謝金鑾於案
    發當時根本不在現場，當無從具體指認被告庚○○、己○○
    、戊○○、丁○○等人之五官長相。然證人辛○○非但得在
    五官、外型特徵、性別、年齡各有不同，且指認數量多達59
    名嫌疑人之指認犯罪嫌疑人紀錄表上，逐一挑選並清楚指明
    被告庚○○等4 人及黃浩泓各係何人，均無違誤（見證保卷
    第13至17頁），甚且其在前揭警詢及偵訊過程中所述內容，
    竟又與被告庚○○、戊○○、丁○○乃至於證人乙○○所述
    不謀而合，凡此種種，顯非案發當時並不在場、亦未見聞被
    告庚○○等4 人到場催討債務經過之謝金鑾所能揣摩虛編，
    加以證人辛○○於本院審理時尚且自承：「（你現在跟黃成
    忠的女兒還維持婚姻關係嗎？）還維持婚姻關係，但她家都
    欠人家錢，帶給我很多壓力，目前有再談離婚事宜」等語（
    見本院99年3 月3 日審判筆錄第15頁），是亦無法排除證人
    辛○○因與其配偶感情生變，不願再涉入其妻娘家事務，而
    故為上開證述之可能。本院綜合上述各點，認證人辛○○前
    於警詢及偵訊中所為之陳述確係出於其自由意志並本於個人
    親身經歷所為，並非出於其岳母謝金鑾之指示，尚無從依此
    遽為對被告庚○○等人有利認定之依據。
  3.又證人即當天前往協調債務之乙○○於本院審理時固到庭具
    結證稱：兩年前某日中午，我曾經受朋友「小周」所託，前
    往他舅舅位於桃園縣中壢市○○路○ 段35號大崙生鮮超市幫
    忙，我們在過去之前，先約在環中東路碰面，「小周」一台
    車，我這邊一台車，大概八、九個人過去，抵達現場時，看
    到庚○○連他共三、四個人在超市那邊，我想大家認識，就
    跟庚○○說既然有認識，有什麼事情到樓上，大家一起講，
    因為樓下的生意很好，我就建議「小周」的舅舅謝文貴把超
    市的鐵門拉下來，然後到樓上去講云云（見本院卷二99年1
    月13日審判筆錄第4 至14頁），然案發當天確係被告庚○○
    按下超市鐵門開關並關閉鐵門，此非但業據證人辛○○迭稱
    無誤，復經被告庚○○直承在卷，加以本案發生迄今已逾2
    年有餘之時間，是認證人上開證詞，尚有誤會，亦不可採。
  4.辯護意旨固以：案發當天既然有員警到現場處理，卻沒有將
    在場之被告庚○○等4 人以妨害自由現行犯予以移送，顯見
    當天在大崙生鮮超市並無任何不法情事云云，以為被告庚○○等人辯護。然而：
  (1)細繹證人辛○○前揭所述被害情節，可知其遭被告庚○○等
    人恫嚇並阻擋超市經營後，隨即走出超市外報警，而被告庚○○上二樓與謝文貴商談相關債務清償事宜時，因警方到場
    ，被告庚○○故而結束當日債務協調，並於下樓時，趁警察
    未在旁之情況下，再對辛○○出言恫嚇。是被害人辛○○於
    被害當時，警方或係尚未接獲通報，或係並未同在現場，以
    致無法察覺不法，況證人即桃園縣政府警察局中壢分局自強
    派出所員警陳耀勳於本院審理時復具結證稱：「（你剛才說
    該超市發生債務糾紛，斷斷續續都有人報案，剛才說的斷斷
    續續不是指同一天？）不是同一天」等語（見本院卷二第61
    頁反面），足徵大崙生鮮超市於案發前後該段時期，因黃啟
    真積欠債務之問題，不時有債主上門催討，是到場員警見被
    告庚○○等人與謝文貴、「小周」、乙○○及其友人在超市
    二樓協調債務如何清償，亦無從遽認有何不法情事，是尚難
    僅因當日被告等四人未遭員警以現行犯當場逮捕，即為對被
    告四人有利認定之依據。
  (2)至證人即員警陳耀勳固一度於本院審理時證稱：「我在接到
    通報之後不到三分鐘就到達，我在場帶了約二十來分鐘，整
    個過程都沒有不法情事」等語，惟經公訴人質以：「（你剛
    才說該超市發生債務糾紛，斷斷續續都有人報案，剛才說的
    斷斷續續不是指同一天？）」時，證人陳耀勳隨即當庭表示
    並非同一天，其既無法確定其所到場之日期即為97年7 月12
    日，亦不瞭解報警的人有無受到恐嚇或威脅等語（見本院卷
    二第61頁反面），且被告庚○○、己○○、戊○○、丁○○
    等人復均一致表示：渠等沒有看過證人，當天證人陳耀勳沒
    有到場等語（見本院卷二第62頁），本院亦無從依此而對被
    告等四人為有利之認定。另經本院依職權詢問自強派出所案
    發當天到場值勤員警究係何人，該所亦表示因該段時期之勤
    務資料並未留存，無法確認當日到場之員警為何，有本院辦
    理刑事案件電話記錄查詢表二紙在卷（見本院卷二第88至89
    頁），是亦無法就此部分再傳喚證人到庭更為調查，併此敘
    明。
  5.按二人以上共同實行犯罪之行為者，皆為正犯，刑法第28條
    定有明文。而共同正犯，係共同實施犯罪行為之人，在共同
    意思範圍內，各自分擔犯罪行為之一部，相互利用他人之行
    為，以達其犯罪之目的，其成立不以全體均參與實施犯罪構
    成要件之行為為要件；參與犯罪構成要件之行為者，固為共
    同正犯；以自己共同犯罪之意思，參與犯罪構成要件以外之
    行為，或以自己共同犯罪之意思，事前同謀，而由其中一部
    分人實行犯罪之行為者，亦均應認為共同正犯，使之對於全
    部行為所發生之結果，負其責任（最高法院92年度臺上字第
    2824號判決意旨可資參照）。查被告己○○、戊○○、丁○○既明知於案發當天係為陪同庚○○前往大崙生鮮超市催討
    黃啟真所積欠之債務，到場後見庚○○啟動鐵門開關，又在
    旁協助，造成案發當天負責超市營業之辛○○無生意可作，
    堪認被告己○○、戊○○、丁○○確係以自己共同犯罪之意
    思，而妨害被害人辛○○於案發當天經營超市之權利，就此
    部分均應認構成共同正犯，使被告己○○、戊○○、丁○○
    對此部份行為所發生結果負責。
二、就犯罪事實欄二部分：
(一)、訊據被告庚○○矢口否認有何恐嚇犯行，辯稱：96年7 月18
    日我確實有打電話對癸○○說了跟起訴書所載一樣的話，但
    這些都是氣話，因為我覺得我很信任他，但他卻不老實，沒
    有誠信，因為他臉皮很厚，騙我錢還一副若無其事的樣子，
    所以我覺得我跟他講這些話，他也不會害怕（見本院卷一第
    84頁）。
(二)、本院查：
  1.關於被告庚○○如何對其出言恫嚇以致被害人癸○○心生畏
    懼之犯罪事實，業據證人癸○○迭於警詢及偵訊中指訴明確
    （見97年度偵字第17443 號卷二第276 至277 頁、第30 7至
    30 9頁），核與被告庚○○於本院準備程序供述：「96年7
    月18日我確實有打電話給他，我跟他說：『你真的騙我騙到
    這樣』，之後就講了跟起訴書所載一樣的話…」、「……我
    又進去客廳，還是看到他漫不經心，我就走到他家倉庫那邊
    ，看到一瓶農藥，我就拿著農藥走進去客廳，放在癸○○面
    前，我說你做人那麼爛，連你爸媽的錢都要騙，這瓶農藥乾
    脆喝了算了」等語（見本院卷第84、86頁）相符，參以卷存
    桃園縣政府警察局所製作之96年7 月18日通訊監察紀錄表，
    其上確實分別記載有被告庚○○於與癸○○對話過程中所陳
    述之：「你不要─操你媽我是會殺人的喔！」、「我找姓張
    的！威鵲我叫人轟掉阿！操你媽B ！」各等語（見同上偵卷
    第297 頁、第300 頁），並有臺灣桃園地方法院檢察署96年
    度聲監續字第868 號訴訟卷宗內附通訊監察書暨電話附表、
    偵查報告在卷可稽，是此部分之事實，即堪認定。
  2.至被告庚○○雖以前揭情詞云云置辯。惟查衡諸社會常情，
    一般人於接到債權人口出惡言之電話，本足以令人感覺恐懼
    而致生危害於安全，而此等傳達惡害之言語，要不因陳述者
    主觀上認為係其個人情緒用詞，而有不同，此由觀諸前揭通
    訊監察譯文中，被害人癸○○尚且出言陳稱：「我是說明天
    11點無論如何一定會到啦！拜託你不要生氣，幫我一下」等
    語（見同上偵卷第300 頁），而欲藉此安撫被告庚○○憤怒
    情緒，益顯明白。復酌以證人癸○○另於偵查中表示：「（
    庚○○拿農藥向你恐嚇說沒錢還，就喝農藥喝給他死，你聽
    到後是否會心生畏懼？）我當時聽到感到很害怕」、「我認
    為庚○○真的會作，我想說我沒錢還，我會害怕」各等語（
    見97年度偵字第17443 號卷二第273 頁、第308 頁），尤見
    證人癸○○確因被告庚○○前揭言詞而心生畏懼。至被告庚○○辯稱：都是氣話云云，縱或屬實，然其所為上開言詞既
    足以使人心生畏懼，自仍無法因係出於個人一時情緒措辭，
    而解免其責。
  3.另證人癸○○事後於本院審理時雖到庭翻稱：「可能是庚○○情緒上的問題，他才在電話中跟我說這些話，只是情緒口
    頭這樣講而已」、「我回家會有很多人來找我，我住在他那
    邊我覺得比較安全」云云（見本院卷二第68頁反面、第69頁
    反面），然本院衡酌被害人癸○○迄今均未返還被告庚○○
    分文借款，既有愧於被告，則其為免節外生枝始陳述上情，
    亦非無可能，此由徵之證人癸○○於交互詰問甫始尚且否認
    被告庚○○曾對其陳稱如事實欄所載之言語即明。遑論證人
    癸○○於本院審理時所證：「因為當時外面很多人找我，庚○○問我是否要住在那邊，我就說好」云云（見本院卷二第
    69 頁 ），亦明顯核與被告庚○○所辯：係癸○○主動提議
    祝下云云矛盾。是本院綜合上情，認證人癸○○前揭所證，
    應係事後迴護被告庚○○之詞，不值採信。
三、就犯罪事實欄三部分：
(一)、訊據被告庚○○矢口否認有何強制犯行，辯稱：當天討論的
    時候，我原先不讓丙○○扣除80萬元的酬金，但念及該80萬
    元既然是他與癸○○共同仲介所得之報酬，我才讓他扣除，
    雙方一開始討論時雖有爭執，但後來就沒有意見云云。
(二)、經查：
  1.此部分之事實，業據秘密證人Ａ10先後迭於：(1)警詢時指稱
    ：丙○○於96年11月上旬因公司票在庚○○手上，庚○○即
    派己○○帶二名手下到丙○○位於桃園縣八德市○○路255
    號公司找丙○○，表示有一張光潔公司的票需要馬上處理，
    其後己○○又以手機聯繫丙○○前往庚○○所經營之重昇財
    務顧問管理公司，抵達後，庚○○隨即詢問丙○○要如何處
    理票款事宜，丙○○回答：「我也是被姓曾的騙的，你要找
    是找他，不是找我」，但庚○○不予理會，並說：「我是針
    對票主，不管那麼多，所以你一定要處理」，丙○○隨即表
    示：「看你是不是可以少算一些」，庚○○又說：「不行，
    必須全部支付」，且庚○○要求丙○○須簽立承諾書，否則
    不能離開等語（見證保卷第102 頁）；(2)偵查中則具結證稱
    ：「庚○○在旁強調這張票，一毛錢都不能少，他說這張票
    是在聯邦銀行作票貼，他已經先拿現金代償，所以要我對這
    張票負責，己○○要求我簽下承諾書，內容記載針對該張支
    票責任債款額度、分幾期償還等內容，……，而且庚○○說
    一定要負責，不然今天事情不會結束，因為害怕所以我後來
    有簽」等語（見證保卷第110 頁）；(3)嗣於本院審理時亦具
    結證稱：「庚○○的認知裡面，有一筆工程款80萬是光潔公
    司有入庚○○公司的款項，庚○○同意扣除該80萬，所以最
    後達成協議是23萬」、「過程中是有部分段落有起爭執」、
    「債務人有懇求能夠放寬償還條件，但是債權人庚○○有財
    務上的損失，所以希望可以全額償還，經過協商之後，債務
    人還是願意盡力負擔，但是也有在當時懇求庚○○就癸○○
    債務的部分代為主持公道」等語在卷（見本院卷二第71頁反
    面至74頁反面）。經核證人Ａ10上開所述，除關於簽立承諾
    書之時間稍有出入外，其餘部分，非但均核與：(1)證人癸○○於97年8 月6 日第一次警詢時供稱：因我資金周轉困難，
    所以就拿丙○○所交給我，發票人為光潔公司、面額各為10
    3 萬元及95萬元的兩張支票去給庚○○，再由庚○○開立其
    所經營之上頂公司支票交給我，由我向聯邦銀行中壢分行作
    票貼換現金」等語（見97年度偵字第20514 號卷第二第239
    至240 頁）。(2)被告庚○○於本院準備程序時供稱：我有收
    到起訴書所記載的80萬元，這部分是癸○○先前與丙○○在
    宜蘭仲介土地所得佣金，癸○○是住在丁○○家的時候把這
    筆錢給我，後來我就只有向丙○○要23萬元，就是103 萬元
    扣除80萬元後的餘額；案發當天討論的時候，我原本不讓他
    扣除80萬元，但念及該80萬元既係其與癸○○共同仲介所得
    之報酬，才讓他扣除，所以一開始討論的時候雙方確有爭執
    等語（見本院卷一第88頁）。(3)被告己○○於本院準備程序
    中供稱：我有打電話跟丙○○約了5 、6 次，而且答應他可
    以帶朋友來，我在電話中表示他跳票的金額是103 萬元，現
    在既然願意讓他扣除80萬元，剩下23萬元，應該好好處理；
    我有跟庚○○講說不要節外生枝，只要跟丙○○追23萬元就
    好了等語（見本院卷一第110 至111 頁）相符，且丙○○於
    96年10月12日所簽立之還款協議書，其上復已明白記載：「
    本人王仲璋改名丙○○因欠庚○○新臺幣貳拾萬元經協議
    後返還款項及日期如左：(一)十一月十日還款伍萬元。(二)十二
    月十日還款伍萬元。(三)97年一月十日還款伍萬元。(四)97年二
    月十日還款伍萬元。(五)97年三月十日還款萬元。」等語，
    均與秘密證人Ａ10前揭指訴內容相符。綜上，足認秘密證人
    Ａ10前揭指訴內容屬實，可以採信。被告庚○○空言否認並
    未強逼丙○○簽立還款協議書云云，核與事實不符，為本院
    所不採信。
  2.至檢察官起訴時依秘密證人Ａ10於警詢及偵查中之指訴，認
    本件案發時間係在96年12月間之某日，惟此實與丙○○所親
    簽之還款協議書上載日期為「96年10月12日」有所出入。茲
    因前揭還款協議書所記載之首期分期付款到期時間既係96年
    11月10日，堪以推論該件協議書簽立時間當係在96年11月10
    日之前，是認秘密證人Ａ10該部分所證，應係誤記，檢察官
    依此所為認定，容有未洽，併予指明。
四、論罪科刑：
(一)、核被告庚○○、己○○、戊○○、丁○○就犯罪事實欄一部
    分所為，均係犯刑法第304 條第1 項之強制罪，被告庚○○
    另犯刑法第305 條之恐嚇危害安全罪，又被告庚○○就犯罪
    事實欄二部分所為，係犯刑法第305 條之恐嚇危害安全罪（
    共2 罪），另就犯罪事實欄三部分所為，係犯刑法第304 條
    第1 項之強制罪。被告庚○○、己○○、丁○○、戊○○就
    犯罪事實欄一妨害辛○○行使經營大崙生鮮超市權利部分，
    有犯意聯絡與行為分擔，屬共同正犯。
(二)、至公訴意旨固以：被告庚○○明知癸○○向丙○○借得之支
    票向其借款，事後已陸續償還80萬元，竟意圖為自己不法之
    所有，以其所開設重昇財務公司名義，持上開光潔公司名義
    之支票，向丙○○催討票款200萬元，被告庚○○並於96年
    12 月間某日，指示己○○以電話聯絡丙○○至重昇財務公
    司。嗣丙○○到場後，雖向被告庚○○表示係遭癸○○所騙
    ，然庚○○仍不予理會，堅持丙○○既係發票人，即須負責
    ，並向丙○○恫稱：「若不簽立承諾書，就不讓你離開」等
    言詞，致丙○○心生畏懼而簽下承諾書，並應允按月償還票
    款5萬元，丙○○因恐遭不測，遂按月支付5萬元予被告庚○○，因認被告庚○○就此所為，應係犯刑法第346條第1項之
    恐嚇取財罪云云。惟查：
  1.按刑法第346條第1項之恐嚇取財罪，其構成要件有二：須有
    為自已或第三人不法所有之意圖；須有以恐嚇使人將本人或
    第三人之物交付之行為，二者缺一，即不能成立該罪；又行
    為人僅以恐嚇方法使人交付財物，而無不法所有之意圖者，
    縱令其行為或可成立他項罪名，要無以刑法第346條恐嚇取
    財罪相繩之餘地（最高法院49年臺上字第1636號判例、24年
    上字第3666號判例意旨參照）。
  2.查被告庚○○既持有光潔公司所簽發面額為103萬元之支票
    ，則其與光潔公司負責人即被害人丙○○間存有103萬元之
    票款債務關係之事實，即屬明確。衡諸票據本係文義證券及
    無因證券，票據上之權利義務悉依票上所載文義定之，與其
    基礎之原因關係各自獨立，且依票據法第13條前段規定觀之
    ，票據債務人亦不得以自己與執票人之前手間所存抗辯之事
    由對抗執票人，是被害人丙○○所經營之光潔公司縱未曾向
    被告庚○○借款，仍無由解免光潔公司之票據責任。
  3.又被告庚○○固曾收受癸○○所給付之80萬元，然證人癸○○於本院審理時既已明白證稱因其所積欠被告庚○○之債務
    數額甚多，所以才會先償還被告庚○○（見本院卷二第71頁
    ），清楚可知其等二人間之債務非但不止一宗，證人癸○○
    於清償時亦未特別指定係用以清償其持光潔公司而向被告庚○○借票以向銀行貼現之債務，則依民法第321條、第322條
    清償抵充之順序規定，證人癸○○既未有指定，自無法遽認
    其另行賦予被告庚○○之80萬元，專係用以清償前揭光潔公
    司所簽發面額為103 萬元之支票。是以，被告庚○○既無必
    減其票款請求數額之義務，自無法僅因其另行收受癸○○所
    清償之80萬元，遽即推論其具有不法所有之意圖。
  4.從而，被告庚○○主觀上既認其有權向丙○○要求依票面金
    額全數支付票款，尚難認被告庚○○有何不法所有意圖，況
    上開債務糾紛，最後復係經由雙方合意以遠低於票面金額之
    23 萬元達成協議，益徵被告庚○○並無不法所有之意圖。
    被告庚○○前揭犯行，顯與恐嚇取財之構成要件有間。公訴
    意旨認被告庚○○涉犯刑法第346條第1項之恐嚇取財罪嫌，
    容有未洽，惟恐嚇取財罪及恐嚇危害安全罪之基本社會事實
    同一，爰依刑事訴訟法第300條規定變更此部起訴法條。
(三)、其次，被告庚○○於犯罪事實欄二部分，多次於電話中對癸○○出言恫嚇，然其行為既係於密切接近之時地實施，復係
    侵害同一被害人法益，各該行為之獨立性極為薄弱，而分為
    數個階段行為接續完成整個犯罪，足認係基於單一犯意接續
    所為，包含於同一行為予以評價，而僅論以一罪。
(四)、再按刑法第305 條之恐嚇危害安全罪，係指單純以將來加害
    生命、身體、自由、名譽、財產之事，恐嚇他人致生危害於
    安全者而言，如對於他人之生命、身體等，以現實之強暴、
    脅迫手段加以危害要挾，使人行無義務之事或妨害人行使權
    利，即應構成刑法第三百零四條之強制罪，縱有恐嚇行為，
    亦僅屬犯強制罪之手段，無更論以恐嚇危害安全罪之餘地（
    最高法院84年度臺非字第194 號判決意旨參照）。查被告庚○○於犯罪事實欄三所載時地向被害人丙○○恫嚇稱如不簽
    立承諾書，須給其一個交代，否則不能離開等語，係以此恐
    嚇言語作為犯強制罪之手段，縱其所為合於刑法第305 條恐
    嚇危害安全之情形，仍應視為強制罪之手段，不另成立恐嚇
    危害安全罪。公訴人認被告此部份之犯行另成立恐嚇危害安
    全罪，且與原起訴之刑法第346 條第1 項（已經本院變更法
    條為刑法第304 條第1 項，詳如上述），有一行為觸犯數罪
    名之想像競合關係，尚有誤會，併此敘明（見本院卷一第17
    3 頁反面倒數第4 至6 行）。另公訴檢察官事後既以98年2
    月23日補充理由書具狀明確表示原起訴事實一(三)部分事實之
    所犯法條係贅載刑法第302 條第1 項，有該份補充理由書在
    卷可稽（見本院卷一第173 頁反面倒數第6 行至第9 行），
    是本院自無庸就此部事實為審究，併此敘明。又被告庚○○
    所犯上開各罪，犯意個別，行為互殊，應予分論併罰。
(五)、爰審酌本件既係被告庚○○因被害人積欠借貸債務，拖欠已
    久，多次催討均未獲償還，一時激憤失慮，另被告己○○受
    雇於被告庚○○，被告戊○○、丁○○又係受被告己○○所
    託，均因受指示偶然陪同前往催討債務，致罹本罪，衡之本
    件僅因被告等人遇債務糾紛，不思以合法途徑尋求救濟，竟
    為前揭犯行，固不可取，惟衡酌本件犯罪所生危害、被告四
    人之品行、智識程度、並兼衡其等犯罪之動機、手段、目的
    等一切情狀，分別量處如主文所示之刑，並就被告庚○○部
    分，依法定其應執行刑。又司法院大法官會議釋字第662 號
    業於98年6 月19日公佈，就中華民國94年2 月2 日修正公布
    之現行刑法第41條第2 項所規定，關於數罪併罰，數宣告刑
    均得易科罰金，而定應執行之刑逾六個月者，排除適用同條
    第1 項得易科罰金部分，認與憲法第23條規定有違，並與該
    院釋字第366 號解釋意旨不符，應自該解釋公布之日起失其
    效力，嗣並於同年12月30日修正同法第41條第8 項為：「第
    1 項至第4 項及第7 項之規定，於數罪併罰之數罪均得易科
    罰金或易服社會勞動，其應執行之刑逾6 月者，亦適用之。
    」，此既係前揭釋字第366 號解釋意旨有關易科罰金併合處
    罰時定應執行刑法理之明文化，非屬法律變更（最高法院95
    年第8 次刑事庭會議決議意旨參照），即無新舊法比較之問
    題，爰逕適用修正後刑法第41條第8 項規定，就被告庚○○
    所犯各罪之宣告刑及執行刑，均諭知易科罰金之折算標準，
    以資警惕。
五、扣案之記事簿6 本、禮簿1 本、營利事業登記證2 張、重昇
    財務顧問公司帳務委任處理契約1 份、臺北市第九信用合作
    社彙總收入傳票21張、委任書（葉千瑜、葉國利、吳世芳）
    各1 份、協議書（黃鵬吉）1 張、協議書影本（雙銀建設）
    1 份、委任書（雙銀建設）1 張、支票影本7 張、廣聯資產
    公司執掌表及聯絡電話1 張、幫派（堂號）名冊1 張、地方
    民代名單（中壢、觀音、新屋）2 張、切結書（劉文貴、陳
    盛唐）1 張、帳務委任處理契約3 份、8 月份預計工作單1
    張、手寫名冊2 張、委託書（益大利工程、震翰公司）1 張
    、負責人許國強印章2 枚、重昇財務顧問公司印章1 枚、重
    昇財務顧問公司發票張1 枚、林猷傑相片身分證影本1 份、
    胡明杰相片身分證影本1 份、劉震標相片身分證影本1 份、
    高華相片身分證影本1 份、何維蓉身分證影本1 份、謝貴
    美相片身分證影本1 份、賴致瑜相片身分證影本1 份、張敏
    德相片身分證影本1 份、邱垂蓮身分證影本1 份、閔玉蘭相
    片身分證影本1 份、李忍舟相片身分證影本1 份、狄孝文相
    片身分證影本1 份、陳秀美相片身分證影本1 份、郭俊宏相
    片身分證影本1 份、呂國偉相片身分證影本1 份、羅郁瑄相
    片身分證影本1 份、李政憲相片身分證影本1 份、袁志鵬相
    片身分證影本1 份、黃渼相片身分證影本1 份（見97年度
    偵字第20514 號卷一第55至58頁），雖均係被告庚○○所有
    ，然上開扣案物品既無證據證明係被告庚○○等4 人供本件
    犯罪所用之物，又非違禁物，本院自無庸為沒收之宣告。
乙、無罪部分：
一、就被告庚○○等4 人被訴共同剝奪被害人辛○○行動自由部
    分（即起訴書第2頁一、(一)第11行至第13行）：
(一)、公訴意旨略以：被告庚○○於96年7 月12日下午3 時許，帶
    同己○○、戊○○、丁○○及其餘10數名姓名年籍不詳之成
    年男子，前往上揭生鮮超市，庚○○到達現場後，因僅有黃
    成忠女婿辛○○在場，未見黃成忠及黃啟真，遂心生不滿，
    即與己○○、戊○○、丁○○及上開男子基於妨害自由之犯
    意聯絡，庚○○先指示上開男子將辛○○圍住，以限制其行
    動自由，因認被告庚○○等4 人涉犯刑法第302 條第1 項之
    剝奪他人行動自由罪云云。
(二)、按犯罪事實應依證據認定之，無證據不得認定犯罪事實；又
    不能證明被告犯罪者，應諭知無罪之判決，刑事訴訟法第15
    4條第2項、第301條第1項分別定有明文。再刑事訴訟法第16
    1條第1項亦規定，檢察官就被告犯罪事實，應負舉證責任，
    並指出證明之方法，是檢察官對於起訴之犯罪事實，應負提
    出證據及說服之實質舉證責任，倘其所提出之證據，不足為
    被告有罪之積極證明，或其指出證明之方法，無從說服法院
    以形成被告有罪之心證，基於無罪推定之原則，自應為被告
    無罪判決之諭知（最高法院92年度臺上字第 128號判例意旨
    參照）。
(三)、公訴人認被告四人涉犯上開罪嫌，無非以被害人辛○○於警
    偵訊中所為之指訴、案發當時翻拍照片等為其論據。
(四)、訊據被告庚○○等四人均堅決否認上開犯行，一致辯稱：並
    未案發當天並未限制被害人辛○○之行動自由等語。
(五)、經查：
  1.關於被害人辛○○於案發當天是否遭被告庚○○等四人剝奪
    行動自由一節，業據證人辛○○先後迭於警詢及偵訊時指稱
    ：「……有一些他們討債公司的人在店門口阻止客人到店內
    消費，他們有告訴我說今天要到店內搬貨，我告訴討債的人
    說錢不是我們欠的，你應該要找當事人，我就叫我店內小姐
    把收銀機內的錢拿走保管請小姐到外面去，當時我就到門外
    報警，然後我再進入店內」、「……我因害怕遭到他們迫害
    ，就趁機跑到門外，走出超市後我看到庚○○將超市的鐵門
    關起來」、「庚○○後來說關大門，就把客人趕出來，我就
    叫小姐先把貴重之物拿走，己○○、庚○○要我把鐵門放下
    來，之後庚○○自己將鐵門放下來，當時我人在門外，我要
    進去他們不讓我進去」等語明確（見96年度偵字第20538 號
    卷第20至22頁、證保卷第9 至12頁、第37至39頁）。則依證
    人辛○○前揭所述情節觀之，堪認其並未於警詢或偵查中指
    訴有遭被告庚○○等人如何剝奪行動自由之情節。
  2.至證人辛○○雖曾於警詢時一度表示：庚○○所帶來的那群
    5-6 名刺青男子就把我圍起來等語（見證保卷第10頁），惟
    其既又同時陳述：他們之中有人恐嚇叫我把鐵門關起來，我
    因為害怕來不及反應，又怕遭到他們迫害，就趁機跑到門外
    等語（見同上頁），依其上開所證真意，應係指案發當時庚○○等人為關閉鐵門，而上前命令辛○○應聽從指示關下鐵
    門勿再營業，並非意在壓制辛○○之意思自由及行動自由。
    實則案發當天被告庚○○等人倘若確已剝奪被害人辛○○之
    行動自由，被害人辛○○為何不在甫走出超市外後隨即呼救
    離開，反而在其以電話報警後復行走入超市？此已與常情有
    悖，再徵諸案發現場除辛○○外，尚有辛○○妻子之舅舅謝
    文貴、「小周」、乙○○及其友人8 、9 人在場，已難見被
    告庚○○等人具強烈優勢足以制服辛○○進而剝奪其行動自
    由，加以被告庚○○等人在超市鐵門關下後，隨即逕上二樓
    與辛○○之舅舅謝文貴等人談判黃啟真所積欠之債務究應如
    何清償，至辛○○則未一同受壓制上樓各節，益顯被告庚○○等人當天並無以不法方式拘束被害人辛○○之行動自由甚
    明，是尚無法僅因證人辛○○該部分警詢陳述，遽為對被告
    庚○○四人不利認定之依據。
(六)、從而，公訴人認被告庚○○等人在96年7 月12日下午3 時許
    ，曾在大崙生鮮超市限制被害人辛○○之行動自由，此部分
    之事實已屬無法證明，此外，本院復查無其他積極證據足認
    被告庚○○等四人有檢察官所指此部分之犯行，依前揭說明
    ，自應就此部分均應為被告庚○○等四人無罪之諭知。
二、就被告庚○○等4 人被訴共同剝奪被害人癸○○行動自由部
    分（即起訴書第3 頁一、(二)第10行至第13行、第23行至第25
    行）：
(一)、公訴意旨略以：被告庚○○基於妨害自由之犯意，強留癸○○在該處居住3 日，嗣再與被告己○○、戊○○、丁○○等
    人共同基於妨害自由之犯意聯絡，於96年7 月下旬某日，由
    被告庚○○等四人駕車強押癸○○至其父母位於苗栗縣卓蘭
    鎮錦山里4 鄰68號住處，欲要求癸○○父母代為清償，惟遭
    拒絕。癸○○恐遭不測，遂帶同上開人等前往宜蘭縣五結鄉
    鄉公所附近向某包商收得20萬元，再交付予被告庚○○，然
    被告庚○○等人仍覺不足，復承前妨害自由之犯意，再帶同
    癸○○至新屋鄉清華工商附近某公寓內，在該處限制癸○○
    行動自由達2 個月後，始於同年10月2 日釋放癸○○離去云
    云，因認被告庚○○、己○○、戊○○、丁○○涉犯刑法第
    302 條第1 項之剝奪行動自由罪云云。
(二)、按犯罪事實應依證據認定之，無證據不得認定犯罪事實；又
    不能證明被告犯罪者，應諭知無罪之判決，刑事訴訟法第15
    4條第2項、第301條第1項分別定有明文。
(三)、公訴人認被告庚○○等4 人涉有此部分之犯行，無非係以證
    人癸○○於警詢及偵訊中之陳述、通訊監察譯文以及被告庚○○之供述，為其主要論據。
(四)、訊據被告庚○○等四人堅決否認有何剝奪被害人癸○○行動
    自由之犯行。被告庚○○辯稱：當天是癸○○主動提出要我
    收留他的請求，因為他的車子被當鋪查到還直接拖走，他在
    外欠債甚多，怕被人帶走，所以才要求我收留他；癸○○住
    在我家的時候，我都在問他說哪裡還有廠商的錢可以收，96
    年7 月下旬的時候，因為癸○○想要回去求他的老父看是否
    可以幫忙，所以我就跟己○○、戊○○、丁○○還有癸○○
    一起去苗栗，去玩苗栗當天，我們就去宜蘭收錢，然後我就
    去跟我在宜蘭的朋友吃飯，癸○○都一直跟著，也沒有說要
    離開等語（見本院卷一第84頁、第86至87頁）。被告己○○
    辯稱：我跟庚○○等人有一起去苗栗，目的是要癸○○努力
    清償債務，但沒有強押他等語（見本院卷一第109 頁）。被
    告戊○○辯稱：我跟丁○○接到己○○電話，約在公司，之
    後就一起去卓蘭，當天癸○○的表情沒有異狀，癸○○也沒
    有跟我或丁○○說要離開，我開車的時候還隱約聽到癸○○
    他們在後面聊天等語（見本院卷一第124 頁）。被告丁○○
    則辯稱：我有一起去苗栗，我也是負責開車，大概知道當時
    去苗栗的原因是癸○○欠庚○○前，所以要請癸○○家人幫
    他還債，癸○○當天都沒有跟我說他要離開等語（見本院卷
    一第132 頁）。
(五)、本院查：
  1.關於癸○○為何於96年7 月18日及其後3 日留宿在被告庚○○位於桃園縣觀音鄉○○村○○路忠三巷30號住處一節，此
    已據證人癸○○先後於：(1)偵查中證稱：「96年7 月下旬，
    陸續跳票，庚○○打電話叫我去他觀音鄉的家，就在那邊講
    ，講到後面我還是沒有錢，我就沒有走。他說外面有很多我
    欠錢的人在找我，他說我在他那邊比較安全。庚○○有說如
    果我不還錢不能離開他家。我本身有欠他錢，我害怕不敢走
    ，他也不讓我走。庚○○講的話讓我害怕，外面的人也讓我
    害怕」等語（見97年度偵字第17443 號卷二第308 頁）；(2)
    嗣於本院審理時亦證稱：「當天因為欠銀行跟當鋪錢，所以
    我的車被當鋪吊走」、「（當天你的車被拖走，你有無想要
    暫時躲避一下？）我當時有想要先躲一段時間，把債務處理
    好」、「（你剛才有回答辯護人，你住在庚○○家事因為庚○○叫你住，你覺得害怕？）不是，因為當時外面很多人找
    我，庚○○問我是否要住在那邊，我就說好」、「（你剛才
    回答說你覺得害怕？）是的，剛開始覺得害怕」、「（辯護
    人剛剛問你為何害怕，你說是因為怕還不起欠款？）是的」
    、「（那跟你回家住有什麼關連？）我回家會有很多人找我
    ，我住在他那邊我覺得比較安全」、「我回家是怕會有債權
    人來找」、「（96年7 月案發當時，你欠了多少人、多少錢
    ？）可能一、二十個人，金額可能有上千萬」、「（你的車
    輛被拖走，之後有無去跟正一當鋪求證？）有，確實是他們
    拖走的」、「（案發期間，你有跟你同住的家人嗎？）沒有
    ，我是單身」等語在卷（見本院卷二第66頁、第69至70頁）
    。依證人癸○○上開所證內容觀之，清楚可見證人癸○○之
    所以留宿於被告庚○○家中數日，乃係由其個人經評估自己
    在外所積欠之債權人數目、債務數額，並權衡當天稍早復在
    被告庚○○住處附近遭當鋪強行拖吊其座車，因而自行決定
    留下，此由徵諸其於偵查中所強調：「庚○○講的話讓我害
    怕，外面的人也讓我害怕」等語，益顯明白。設若被告庚○○確有剝奪其行動自由之意，其大可無須說明任何理由，逕
    將證人癸○○拘禁於自己住處，何需告知癸○○：「在他那
    邊比較安全」等語？而衡諸常情，證人癸○○當天所駕車輛
    既在被告庚○○住處附近遭拖吊，證人癸○○自當會擔心自
    己行蹤業已曝光而為其他不知名之債權人所知悉，其若能留
    宿於被告庚○○住處，其餘債權人見此，亦會有所顧慮而不
    致採行更為激烈之討債手法。相較於被告庚○○既曾與之合
    作生意經營多年，二人自仍有一定程度之情誼，縱或證人癸○○跳票以致有激怒被告庚○○之處，然相較於其他毫無交
    情往來之債權人，被告庚○○對證人癸○○無疑仍偏屬友性
    債權人。是證人癸○○到庭證稱其選擇留宿於被告庚○○住
    處，應屬可信。被告庚○○就此所辯，尚非無據。
  2.其次，證人癸○○非惟於警詢及偵查中已清楚證稱：「（去
    宜蘭跟苗栗拿錢，是你自己願意的還是庚○○逼你的？）是
    我主動跟他們說的，我也願意去」、「庚○○收到錢後，把
    我載回桃園縣新屋鄉清華工商附近他租的一間七樓的公寓，
    他叫我住在那裡不要離開，於是我就在那裡住了2 個多月，
    在10月2 日我就離開，後來我向他說我必須到其他地方工作
    賺錢，我就離開了」、「（你在庚○○另外新屋鄉另外租的
    地方，是否出自你的自由意思？）庚○○叫我留下的，他說
    我在那邊辦事情比較方便。沒有人軟禁我」等語（見97年度
    偵字第1744 3號卷第273 頁、第309 頁）。嗣於本院審理時
    仍一致證稱：「（你從宜蘭拿錢還給庚○○之後，庚○○是
    否把你帶到新屋消防分隊附近租房子？）庚○○跟我說那邊
    比較安全，叫我住在那邊，因為還有其他的債權人在找我」
    、「（在新屋消防對附近的房子，除了你之外還有誰在？）
    還有兩個人，但不是在庭的被告丁○○、戊○○」、「（居
    住多久？）將近兩個月」、「（這兩個月你有無出門過？）
    有」、「（你都出門做什麼？）去工地或是去街上買一些日
    常用品」、「（那次回去苗栗老家的路上，你有無感覺到自
    己自由受到限制？）不會」、「（是你自己要跟他們從苗栗
    到宜蘭去嗎？）是的」等語明確（見本院卷二第65至67頁反
    面）。核與證人即綽號「尚伯」之壬○○於本院審理時具結
    所證：大概兩年多前，我曾經陪同癸○○與庚○○商談債務
    問題，當時癸○○打電話給我，說他哥哥要出來幫他解決債
    務，因為癸○○也欠我跟我太太錢，陸陸續續金額大概有三
    佰萬元，所以我們就跟他約在庚○○位於中壢忠愛莊的家；
    當天在談的時候，癸○○還有說宜蘭有工程款沒收，金門那
    邊也有磁磚還沒進來，我要離開的時候，癸○○還跟庚○○
    說他有哪些工程款沒收回來，癸○○的哥哥也說要回他爸爸
    家商量拿錢等語（見本院卷二99年1 月13日審判筆錄第3 至
    7 頁、第11至13頁）若合符節。是被告庚○○等人辯稱：渠
    等並未剝奪被害人癸○○之行動自由等語，是否全然無據，
    已非無疑。
  3.況若被害人癸○○之意思自由及行動自由確已受壓制，其大
    可在其抵達苗栗老家之際，向父母親友求助報警，豈會捨此
    不為，逕與被告庚○○等人離開自己老家，更行前往宜蘭收
    取貨款？實與常情有違。而若非出於其個人意願而停留於新
    屋鄉住處，其又怎能僅以「必須到其他地方工作賺錢」寥寥
    數語，即打發被告庚○○等四人而自由離去。是本院綜合上
    情，認證人癸○○應係出於其個人自願，向被告庚○○提議
    後，帶同被告庚○○等人先後前往苗栗、宜蘭等處而向其下
    游廠商收取貨款，且於其自宜蘭返回桃園後，又自行決定居
    住在被告庚○○為其安排之新屋鄉住處甚明。
  4.至證人癸○○於警詢及偵查中固曾一度證稱：伊住到第三天
    後下午12時許，庚○○叫伊聯絡父母拿錢出來解決，經聯絡
    後，伊向庚○○表示說父母親告訴伊家裡沒錢可幫忙，庚○○聽到後，仍就執意要帶伊去我父母親家裡拿錢，於是庚○○就與丁○○、己○○、戊○○把伊載回苗栗縣卓蘭鎮錦山
    里4 鄰68號我老家云云（見97年度偵字第17443 號卷二第27
    2 頁、第308 頁）。然此非惟與證人癸○○上開(一)、所證內
    容有所出入，本院已難輕信，縱或被告庚○○確曾堅持要求
    證人癸○○帶同前往卓蘭老家，亦無法當然進而推論被告庚○○等人有何共同剝奪其行動自由之行為，尚無法驟為對被
    告四人不利認定之依據，併此指明。
(六)、茲因公訴人認被告庚○○等四人在96年7 月下旬曾剝奪被害
    人癸○○之行動自由，一再將之帶往苗栗、宜蘭等處，藉此
    迫使被害人還款，此部分之事實尚屬無法證明，此外，本院
    復查無其他積極證據足認被告庚○○等四人有檢察官所指此
    部分之犯行，依前揭說明，自應就此部分均為無罪之諭知。
三、就被告己○○被訴共同對丙○○恐嚇取財部分（即起訴書第
    2、3 頁一、(三)部分）：
(一)、公訴意旨略以：被告己○○、庚○○意圖為自己不法之所有
    ，共同基於恐嚇取財之犯意聯絡，以重昇財務公司名義，持
    光潔公司所簽發之支票，向丙○○催討票款200 萬元，嗣於
    96年12月間某日，被告己○○經被告庚○○指示以電話聯絡
    丙○○至重昇財務公司，待丙○○及其友人到場，丙○○雖
    向被告庚○○表示係遭癸○○所騙，然被告庚○○仍不予理
    會，並堅持丙○○既係發票人即須負責，被告己○○並受被
    告庚○○指示，持事先已書寫完成之承諾書要求丙○○簽立
    ，其間被告庚○○復向丙○○恫稱：「若不簽立承諾書，就
    不讓你離開」等言詞，以致丙○○心生畏懼而簽下承諾書，
    同意於每月5 日須償還票款5 萬元，且丙○○事後因恐遭不
    測，亦確實依約履行云云，因認被告己○○共同涉犯刑法第
    302條第1項、第346 條第1 項之恐嚇取財罪嫌云云。
(二)、按犯罪事實應依證據認定之，無證據不得認定犯罪事實；又
    不能證明被告犯罪者，應諭知無罪之判決，刑事訴訟法第15
    4 條第2 項、第301 條第1 項分別定有明文。
(三)、檢察官起訴被告己○○涉犯前揭罪嫌，無非係以證人癸○○
    及秘密證人Ａ10於警偵訊中之證述、通訊監察譯文，以及被
    告庚○○、己○○、戊○○、丁○○於警詢、偵查中之供述
    ，為其主要論據。
(四)、訊據被告己○○堅詞否認有何恐嚇取財犯行，辯稱：我有打
    電話跟丙○○約了5 、6 次，而且答應他可以帶著朋友來，
    我在電話中表示他跳票的金額是103 萬多元，現在既然願意
    讓他扣掉80萬元，剩下23萬應該好好處理，之後丙○○就帶
    著他的鄒姓友人前來，我們坐在會議室裡平和的談，我連手
    都沒有碰到他，更沒有說不簽承諾書就不讓他離開等語。
(五)、經查：
  1.秘密證人Ａ10就本件被告己○○涉案部分，先後於：(1)警詢
    中指稱：「同月中旬（日期忘記），該竹聯幫堂主庚○○帶
    己○○及2 名手下到丙○○公司（八德市○○路255 號慶達
    汽車）找他，當時丙○○不在公司，姚先生即以其手機0000
    000000撥向丙○○0000000000電話說：你在哪裡？王說他在
    客戶那邊，姚即向王說回電給他，後來丙○○就沒回電話給
    他」、「同日下旬（日期忘記），姚先生又以其手機打給丙○○並要丙○○到其公司（重昇財務顧問管理公司）處理，
    之後丙○○因心生畏懼就到該公司去，到達公司後，裡面現
    場有庚○○、己○○、丁○○、戊○○等人在裡面，其中由
    張先生問丙○○要如何處理票款的事情……」、「庚○○即
    要丙○○簽立承諾書，否則不能離開，一定要有一個交代，
    庚○○即叫己○○拿一張承諾書要丙○○簽立，當時丙○○
    因心理非常害怕，不敢不簽就只好簽下承諾書，之後庚○○
    等人就讓丙○○從其公司離開了」等語（見證保卷第102 至
    103 頁）；(2)嗣於本院審理時亦證稱：「（丙○○當天除了
    跟庚○○談過之外，有無跟其他人談過？）完成書面協議書
    的部分是己○○負責」、「（丙○○跟他的友人和己○○有
    其他討論或是發生爭執嗎？）沒有」、「（所以己○○是在
    丙○○及其友人與庚○○達成協議之後，負責撰寫這份協議
    書而已？）是的」等語（見本院卷二第73至74頁）。顯見案
    發當天被告己○○僅負責有關丙○○後續如何還款而簽立協
    議書之事宜。衡之被告己○○受雇於被告庚○○所經營之重
    昇財務公司，平日即為被告庚○○處理債務催收文書部分，
    此據被告庚○○於本院準備程序中陳述無誤（見本院卷一第
    79頁），因製作相關還款承諾文書資料即屬被告己○○平日
    工作之內容，尚難僅因其於當天取具協議書交予丙○○簽署
    ，即逕認其與被告庚○○間有何犯意聯絡存在。
  2.至秘密證人Ａ10於偵訊時固曾一度證稱：「當天主談還是己○○，庚○○在旁邊強調這張票，一毛錢都不能少，………
    ，己○○要求我簽下承諾書，內容記載針對該支票發票責任
    債款額度、分幾期償還等內容……」云云（見證保卷第110
    頁），惟查：
  (1)秘密證人Ａ10上開偵訊所述情節，顯已核與證人前揭警詢及
    本院審理中所述不符，復與被告庚○○陳述案發當日之情節
    有所出入，此外復無其他事證足以補強，循此已難遽為對被
    告己○○不利之認定。
  (2)況觀諸被告己○○與丙○○事後分別於96年11月9 日（即協
    議書上載分期付款首期到期日前一天）之往來通聯紀錄內容
    ，其上既已清楚記載：「甲 （下指己○○）：你錢湊的怎麼
    樣了」、「B （下指丙○○）錢我剛是打到公司去了」、「
    甲 ：沒關係你說」、「B ：對，目前就是現在到這個時候有
    沒有，是1 萬8 千多塊」、「甲 ：1 萬8 千多塊」、「B ：
    對，我待會還有一個行程要到新竹去一趟」、「甲 ：那你明
    天是要把錢湊出來還是怎樣」、「B ：沒有協調點了啦，我
    不會去講那個理由了，我是說今天晚上無論如何以10號這一
    個標的有沒有，給你作一個……就是請求啦，就是我明天早
    上9 點多啦，就要確認給你交數」、「甲 ：恩，這樣喔」、
    「B ：剛剛公司小姐，我不知道是不是老闆娘就是說明天早
    上9 點會打電話給我，那我說我一早8 點多就要上班會主動
    跟你聯絡這樣」、「甲 ：這樣子啊」、「B ：恩，我知道嚴
    重性啦」、「甲 ：也沒有嚴重性啦，就是說你跟人家講好的
    時間點就跟人家『頂達』（意旨差數），你又20幾萬分4次
    對不對」各等語（見97年度偵字第17443 號卷一第255 頁）
    。清楚可見債務人丙○○在首次分期付款到期日前一日，僅
    有1 萬8 千餘元，尚有3 萬餘元無法籌出之際，即向被告庚○○所經營之財務公司表示將會自行主動聯繫被告己○○，
    而被告己○○於獲知上情後，既未有對之出言恫嚇，甚且又
    好言勸慰以「也沒有嚴重性啦」、「就是說你跟人家講好的
    時間點就跟人家『頂答』」各等語。由是以觀，果被告己○○於丙○○簽立還款協議書當天確有對之恫嚇，丙○○在尚
    未籌得首次分期付款數額前，又豈會甘冒再受恫嚇之危險，
    告知被告己○○實情。是認秘密證人Ａ10前揭偵訊所述，並
    非事實，不可採信。
  3.猶有甚者，因刑法第346 條第1 項之恐嚇取財罪，其構成要
    件有二：須有為自已或第三人不法所有之意圖；須有以恐嚇
    使人將本人或第三人之物交付之行為，二者缺一，即不能成
    立該罪；又行為人僅以恐嚇方法使人交付財物，而無不法所
    有之意圖者，縱令其行為或可成立他項罪名，要無以刑法第
    346 條恐嚇取財罪相繩之餘地（最高法院49年臺上字第1636
    號判例、24年上字第3666號判例意旨參照），有如前述，而
    被告庚○○既然持有光潔公司所簽發面額為103 萬元之支票
    ，丙○○又係光潔公司之負責人，則被告庚○○指示被告己○○向丙○○追索票款，自屬於法有據。而被告己○○主觀
    上既然被告庚○○有權向丙○○要求依票面金額如數清償，
    尤難認定其有何恐嚇取財之犯意。
(六)、綜上，因公訴人認被告己○○在96年10月12日曾與被告庚○○共同對債務人丙○○實施恐嚇取財，此部分之事實，依卷
    內所存事證，尚屬無法證明，此外，本院復查無其他積極證
    據足認被告己○○有檢察官所指此部分之犯行，依前揭說明
    ，是仍應就此部分為無罪之諭知。
據上論斷，應依刑事訴訟法第299 條第1 項前段、第300 條、第
301 條第1 項，刑法第28條、第304 條第1 項、第305 條、第41
條第1 項前段、第51條第5 款，刑法施行法第1 條之1 第1 項、
第2 項前段，判決如主文。
本案經檢察官吳佳美到庭執行職務。
中    華    民    國    99    年    3     月    31    日
                  刑事第八庭    審判長法  官  林惠霞
                                      法  官  張明儀
                                      法  官  呂綺珍
附錄論罪科刑法條：
中華民國刑法第304條
（強制罪）
以強暴、脅迫使人行無義務之事或妨害人行使權利者，處3 年以
下有期徒刑、拘役或3 百元以下罰金。
前項之未遂犯罰之。
中華民國刑法第305條
（恐嚇危害安全罪）
以加害生命、身體、自由、名譽、財產之事，恐嚇他人致生危害
於安全者，處2 年以下有期徒刑、拘役或3 百元以下罰金。
以上正本證明與原本無異。
如不服本判決應於收受判決後10日內向本院提出上訴書狀，並應
敘述具體理由。其未敘述上訴理由者，應於上訴期間屆滿後20日
內向本院補提理由書(均須按他造當事人之人數附繕本)「切勿逕
送上級法院」。
                                      書記官  范升福
中    華    民    國    99    年    4     月    2     日

司法院資訊處製作；財團法人民間司法改革基金會備份。
